【裁判字號】    88,易,4106
【裁判日期】    890901
【裁判案由】    偽造文書
【裁判全文】
臺灣高雄地方法院刑事判決                        八十八年度易字第四一六號
    公  訴  人  臺灣高雄地方法院檢察署檢察官
    被      告  乙○○
    選任辯護人  李萬得
右列被告因偽造文書案件，經檢察官提起公訴（八十八年度偵續字第八一號），本院
判決如左：
    主  文
乙○○共同行使明知為不實之事項，而使公務員登載於職務上所掌之公文書，足以生
損害於公眾，處有期徒刑貳月，如易科罰金，以參佰元折算壹日。緩刑貳年。
    事  實
一、乙○○明知其並無使用坐落高雄縣仁武鄉○○段七七一、八０四、八０五號甲○
    ○為登記名義人之土地三筆之意思，竟為擔保在上開土地等先前所設定之抵押債
    權，防止甲○○在上開土地等上建屋出售或出租他人，與甲○○共同基於行使使
    公務員登載不實事項於公文書之犯意聯絡，於民國八十三年十月二十八日，向高
    雄縣仁武地政事務所申請辦理在上開土地等上虛偽設定每年租金一萬七千三百元
    之地上權登記（業於八十四年一月十二日登記辦理塗銷），使高雄縣仁武地政事
    務所之承辦公務員，將上開虛偽設定地上權之事項，登載於職務上所掌之公文書
    即土地登記簿謄本，足以生損害於地政機關對於不動產登記之正確性。
二、案經丙○○告發台灣高雄地方法院檢察署檢察官偵查起訴。
    理  由
一、訊據被告乙○○固不否認有為防止甲○○在上開土地等上設定地上權之事實，惟
    辯稱：伊子曾以空地向銀行辦理抵押貸款，銀行亦為地上權設定，是伊以為係合
    法云云。經查，右揭犯罪事實，業據告訴人丙○○於偵查中指述綦詳，核與證人
    黃福連於偵查中證述情節相符，並有土地登記簿謄本附卷可稽。按地上權者，謂
    以在他人土地上有建築物，或其他工作物，或竹木為目的而使用其土地之權，民
    法第八百三十二條定有明文。本件被告係為擔保其先前之抵押債權而另行設定地
    上權，以防止抵押人在該等土地上建屋出售或出租他人而有礙其抵押權之實行或
    實際上減損抵押權之價值一情，業據被告自承在卷，顯見被告就上開土地等設定
    地上權之時，並無使用土地之意思，是被告明知並無設定地上權之意思，而仍與
    甲○○共同向地政機關申辦每年租金一萬七千三百元之地上權登記，難謂無以不
    實事項使公務員登載於職務上所載之公文書之故意。次按，不得因不知法律而免
    除刑事責任，刑法第十六條前段定有明文，是被告不得因其不知或銀行實務上屢
    有此種作法，而解免其刑事責任。綜上所述，被告所辯，顯係事後避重就輕之詞
    ，委無可採。本件事證明確，被告犯行洵堪認定。
二、核被告所為，係犯刑法第二百十六條、第二百十四條之行使明知為不實之事項，
    而使公務員登載於職務上所掌之公文書罪；其使公務登載不實之前行為，業為行
    使之後行為所吸收，應僅論以行使罪責。被告與甲○○就上開犯行間，有犯意聯
    絡及行為分擔，均應論以共同正犯。爰審酌被告犯罪之動機、目的、手段、所生
    危害、犯罪後態度等一切情狀，處如主文所示之刑，併諭知易科罰金之折算標準
    ，以資懲儆。又被告前未曾受有期徒刑以上刑之宣告，因一時失慮，偶罹刑典，
    經此刑之宣告後，應知警惕而無再犯之虞，本院因認暫不執行其刑為當，予以宣
    告緩刑二年，用啟自新。
據上論斷，應依刑事訴訟法第二百九十九條第一項前段，刑法第二十八條、第二百十
六條、第二百十四條、第七十四條第一款、第四十一條，罰金罰鍰提高標準條例第一
條前段、第二條，判決如主文。
本案經檢察官楊慶瑞到庭執行職務。
中    華    民    國     八十九     年      八      月      三十一      日
                                  臺灣高雄地方法院刑事第七庭
                                      法  官  何  悅  芳
右正本證明與原本無異。
如不服本判決，應於判決送達後十日內，向本院提出上訴狀。
                                      書記官  吳  良  美
中    華    民    國     八十九     年      九      月        一        日
附錄本案論罪科刑法條全文：
刑法第二百十四條：明知為不實之事項，而使公務員登載於職務上所掌之公文書，足
                  以生損害於公眾或他人者，處三年以下有期徒刑、拘役或五百元
                  以下罰金。
刑法第二百十六條：行使第二百十條至第二百十五條之文書者，依偽造、變造文書或
                  登載不實事項或使登載不實事項之規定處斷。


司法院資訊處製作；財團法人民間司法改革基金會備份。
